【裁判字號】    99,台上,1993
【裁判日期】    990402
【裁判案由】    違反毒品危害防制條例
【裁判全文】
最高法院刑事判決            九十九年度台上字第一九九三號
上  訴  人  台灣高等法院高雄分院檢察署檢察官
被      告  甲○○
上列上訴人因被告違反毒品危害防制條例案件，不服台灣高等法
院高雄分院中華民國九十七年一月二十八日第二審判決（九十六
年度上訴字第一八四一號，起訴案號：台灣高雄地方法院檢察署
九十五年度偵緝字第一六七六號、九十六年度偵字第七六五《原
判決漏載》號），提起上訴，本院判決如下：
    主  文
原判決關於甲○○被訴販賣第二級毒品部分撤銷，發回台灣高等
法院高雄分院。
    理  由
本件原判決以公訴意旨略稱：被告甲○○基於販賣第二級毒品甲
基安非他命（下稱安非他命）之犯意，於民國九十四年不詳時間
，不詳地點，由具有幫助販賣安非他命犯意之許美玲（經原審判
決無罪確定）之仲介，販賣安非他命予王明宏，而王明宏於購得
上開毒品後，再無償轉讓予楊宗霖（經原審判決無罪確定）施用
。因認被告涉犯毒品危害防制條例第四條第二項販賣第二級毒品
罪嫌云云。經審理結果，認為不能證明被告犯罪，因而撤銷第一
審關於論處被告販賣第二級毒品罪刑部分之判決，改判諭知被告
無罪，固非無見。
惟查：證據之取捨與事實之認定，固為事實審法院之職權，惟如
調查所得之證據，就待證事實之內容不相一致時，仍應依經驗法
則、論理法則定其取捨，並於判決理由內詳予說明其所得心證之
理由，方足為事實認定之依據。原判決雖說明：證人王明宏之供
述，就有無向被告購買毒品，或稱沒有，或稱有；就購買毒品之
次數：或稱三、四次，或稱二、三次，或稱四、五次；就購買毒
品之金額：或為每次買新台幣（下同）一千元、或為每次五百元
或一千元、或稱二千到一千元；就購買毒品之對象：或稱透過許
美玲向被告購買，或稱未曾當面與被告交易、或稱向被告的朋友
購買等語。前後均屬不一，且與楊宗霖就第一次透過許美玲交易
毒品時，有無到過被告家中、被告之友人有無在場、向被告或被
告友人購買、購買毒品之資金來源，所述情節亦不相符；且被告
否認有販賣安非他命之犯行，亦未在被告住處查獲毒品等物證，
自難遽認被告有販賣安非他命之犯行等由（原判決第六頁至第七
頁），而為被告有利之認定。然證人楊宗霖於第一審法院審理時
證稱：「我不認識被告甲○○，我第一次是透過許美玲認識被告
」「（問：第二次以後購買毒品之情形為何？)我說既然已經知
道被告甲○○電話，就由我們直接找被告甲○○就可以，不用再
透過許美玲」「（問：毒品交易過程有無透過許美玲？）「第一
次有透過許美玲介紹認識被告甲○○。」「（問：如果沒有透過
許美玲介紹，你可以認識被告甲○○，並向其購買毒品？）沒有
辦法」（見第一審卷第一四四、一四八、一四九頁）；王明宏於
第一審法院審理時證以：「 (問：九十五年八月十日、九十五年
十二月二十一日這兩次偵查所言是否屬實？）我當時是為了避重
就輕才這樣講」「（問：那一部分避重就輕？）就被告甲○○販
賣毒品過程部分避重就輕。許美玲部分也不實在。」「一開始我
不認識被告甲○○，我是為了購買毒品，才透過許美玲認識被告
甲○○，被告甲○○再帶我去找其友人，地點都是在前鎮國中，
次數約四、五次」、「第一次（交易），有我、許美玲、楊宗霖
、被告甲○○，其他的就只有我、楊宗霖、被告甲○○」、「（
問：第一次透過許美玲找被告甲○○，許美玲是否知道你與楊宗
霖是要購買毒品？）知道。因為我打電話給他時，他就在被告甲
○○住處，由許美玲幫忙約被告甲○○出來交易毒品」、「（問
：該次成交多少毒品？）一千元。」「（問：是否一手交錢、一
手交貨？）是」；「（問：今天陳述只透過許美玲向被告甲○○
購買一次毒品，為何九十五年八月十日偵查中陳述透過被告許美
玲向被告甲○○購買二、三次，每次均為一千元，為何不同？）
只有透過許美玲向被告甲○○購買一次」「（問：為何於偵查中
表示交易時，沒有當場跟被告甲○○交易，之所以知道交易對象
，是聽許美玲說的？）是我避重就輕這樣說的，其實每次交易被
告甲○○都有在場」各等語（見第一審卷第一五一、一五二、一
五四、一五五頁）。參酌王明宏於九十四年十二月二十二日警詢
時供以：曾透過許美玲向被告購買毒品云云（見警卷第十八至十
九頁），嗣於九十五年一月二十四日警詢時即改稱：並無向被告
購買毒品之事等語（見警卷第十三頁）；佐以被告於警詢、檢察
官偵查時供稱：「（問：王明宏、楊宗霖、許美玲你是否認識？
關係如何？是否有結仇或糾紛？）我認識他們三人，我與許美玲
較熟，經由許美玲認識其他兩人，沒有關係，沒有結仇或糾紛」
，「安非他命是我自己吸食的」「許美玲我認識，是我小時候的
鄰居。王及楊是許的朋友，是間接認識的。」（見警卷第五十八
頁、九十五年度偵緝字第一六七六號卷第二十七頁）；及許美玲
於警詢、檢察官偵查時供以：「……是王明宏與楊宗霖……他們
自己向甲○○購買，沒有經過我」「（問：為何跟你上次所說不
同？）是我跟楊宗霖去拿的，是楊跟歐買的，是楊打電話跟歐聯
絡，是我跟他去拿，拿了後一起用，錢是一起出的。」「我常去
找歐（建宏），有時看到他那裡有毒品，我跟他要就會給我用，
沒有拿錢跟他買，楊（宗霖）都是直接去找歐買，因為我有在歐
的小港住處遇過楊，也有遇過王明宏……」「（問：跟歐拿過幾
次？）二次以上，拿安非他命」各等語（見警卷第五十三頁、九
十六年度偵字第七六五號卷第八頁）。果上開筆錄所載無誤，被
告係經由許美玲認識王明宏、楊宗霖二人，彼等間並無仇怨，而
被告住處確存放安非他命，故不但供己施用，亦曾供許美玲施用
，則王明宏、楊宗霖自警詢、偵、審一再供述被告涉有上開犯行
，苟無其情，其用意如何？動機何在？究竟王明宏、楊宗霖前後
或互相間略有不一之供證，是否係因距本案發生之時日過久，致
購買毒品之時、地及過程之細節難免記憶不全？抑或係因思及供
出全部實情，勢將累及朋友，而故為隱瞞部分實情之避重就輕之
詞，另本件得否認僅祗王明宏、楊宗霖之唯一供證，而不得與許
美玲不利被告之證述相互補強？能否謂王明宏、楊宗霖所證，概
屬子虛，不符實情？均非無研求餘地，基於公平正義之維護，允
宜依據卷內訴訟資料詳查慎斷，究明實情，以為判斷之依據。原
判決就該卷內資料，是否不足供被告犯罪之證明，仍未衡情酌理
細心勾稽，自有判決理由不備及證據調查未盡之違法。檢察官上
訴意旨執以指摘，為有理由，應認原判決關於被告被訴販賣第二
級毒品部分有撤銷發回之原因。
據上論結，應依刑事訴訟法第三百九十七條、第四百零一條，判
決如主文。
中    華    民    國  九十九  年    四    月    二    日
                      最高法院刑事第三庭
                          審判長法官  林  增  福
                                法官  張  清  埤
                                法官  陳  世  雄
                                法官  何  菁  莪
                                法官  邱  同  印
本件正本證明與原本無異
                                      書  記  官
中    華    民    國  九十九  年    四    月    八    日
                                                      Ｅ

司法院資訊處製作；財團法人民間司法改革基金會備份。
